【裁判字號】    95,簡抗,16
【裁判日期】    950831
【裁判案由】    分配表異議之訴
【裁判全文】
臺灣臺北地方法院民事裁定              95年度簡抗字第16號
抗  告  人  甲○○
相  對  人  王竣民（即祭祀公業王五祥管理人）
上列抗告人因與相對人間分配表異議之訴事件，抗告人對於本院
新店簡易庭於民國95年3月15日所為之94年度店簡字第1864號裁
定提起抗告，本院裁定如下：
    主  文
抗告駁回。
抗告程序費用由抗告人負擔。
    理  由
一、抗告意旨略以：本院89年度民執酉字第10659號欠租本金新
    台幣（下同）35萬6,340元強制執行案件，抗告人甲○○已
    付清本金，至90年9月30日止僅餘本金利息、訴訟費、執行
    費等6萬631元元未付。相對人王竣民（即祭祀公業王五祥管
    理人）以前述餘款之二倍金額12萬1,262元參與本院93年度
    執字第40764號給付租金強制執行事件分配，顯無理由，具
    見相對人於強制執行程序所提出之分配金額超過6萬631元部
    分及其分配金額、不足額部分均無理由。且原定分配表分配
    ，民事執行處迄今尚未分配完畢，相對人答辯書所提之協議
    書，該協議書內容亦完全違背善良風俗習慣，完全不合理，
    抗告人被逼所簽，加倍罰6萬631元，不合理也於法無據，相
    對人及其訴訟代理人王振志大律師均口頭同意不加罰6萬631
    元。為此提出分配表異議之訴，求為判決相對人之債權超過
    6 萬631元部分及其分配比率、分配金額、不足額部分均塗
    銷。又抗告人係遵本院94月10月19日93年執酉字40764號民
    事執行處通知函裁示，於94年10月31日在法定期間內提起分
    配表異議之訴，尚未逾期起訴，是原審法院認抗告人之起訴
    不法，實無理由，爰聲明廢棄原裁定。
二、按債權人或債務人對於分配表所載各債權人之債權或分配金
    額有不同意者，應於分配期日一日前，向執行法院提出書狀
    ，聲明異議；執行法院對於前條之異議認為正當，而到場之
    債務人及有利害關係之他債權人不為反對之陳述或同意者，
    應即更正分配表而為分配；異議未終結者，為異議之債權人
    或債務人，得向執行法院對為反對陳述之債權人或債務人提
    起分配表異議之訴，強制執行法第39條第1項、第40條第1項
    、第41條第1項前段分別定有明文。是債權人或債務人必已
    依法於分配期日一日前，向執行法院提出書狀聲明異議，而
    未經執行法院更正分配表而為分配，始得於「異議未終結」
    情形下，依法向執行法院對為反對陳述之債權人或債務人提
    起分配表異議之訴。而強制執行法第39條第1項關於提出聲
    明異議狀之時間，限定為「分配期日一日前」，係85年10月
    9日修正公布之新規定，其立法理由載明「現行法關於分配
    表之異議，規定於分配期日前為之，文義欠明，致實務上常
    有於實行分配前一分鐘尚為異議之情事，不惟拖延分配程序
    ，使他債權人之債權難獲及時實現。且其以書狀為異議者，
    法院收文單位，經收文、分文、登簿、送件等作業程序，到
    達承辦法官、書記官時，分配期日早已終結。執行法院不知
    其異議而按原定分配表分配完畢，難於補救，滋生困擾，爰
    修正為應於分配期日一日前為之，以免窒礙」，足見此程序
    上應遵守之期限，係經刻意修正，自屬強制規定，若仍認之
    屬任意之訓示規定，毋庸遵守期限，即無修法明文規定之必
    要。故遵守「分配期日一日前」之法定期間，乃為對於分配
    表聲明異議之合法要件（臺灣高等法院86年度抗字第2902
    號、87年度抗字第337號裁定、最高法院93年度台抗字第61
    號裁定意旨參照）。況強制執行法第41條第1項前段所謂「
    異議未終結者」，乃指債務人或債權人依同法第39條向執行
    法院聲明異議表示對於分配表不同意，執行法院認為其異議
    正當又合法，但債務人或有利害關係之他債權人卻為反對之
    陳述，致不能完全依照原分配表實施分配之情形而言（耿雲
    卿著「實用強制執行法上冊」，88年7月初版，第535頁參照
    ）（臺灣高等法院及所屬法院91年11月6日法律座談會著有
    結論意旨可資參照）。
三、查，本院93年度執字第40764號強制執行事件定於94年9月15
    日上午11時實行分配分配之分配通知函，已於同年9月5日合
    法送達於抗告人，有送達證書一紙在卷可憑，惟抗告人並未
    依強制執行法第39條第1項規定，於分配期日一日前向本院
    民事執行處提出書狀聲明異議，遲至94年9月15日分配期日
    當日始到庭對相對人之分配金額聲明異議，有該日之分配調
    查筆錄在卷可稽，此經本院依職權調閱上開執行卷宗查核明
    確，是原告顯未遵守上開強制執行法第39條第1項之強制規
    定於法定期間表明異議，其所為異議自非合法。本件抗告人
    既未合法聲明異議，即難認其符合強制執行法第41條第1項
    所定「異議未終結」之要件。其遽爾提起分配表異議之訴，
    顯有起訴不備其他要件之情形，且此項起訴合法要件之欠缺
    無從裁定命抗告人補正，原審據以起訴不合程式，違反強制
    執行法第39條之強制規定，無從命其補正，逕依民事訴訟法
    第249條第1項第6款規定，裁定駁回抗告人之訴，自無不合
    。從而，本件抗告人主張已於合法期間提起分配表異議之訴
    為無理由，應予駁回。至本院94月10月19日93年執酉字4076
    4號民事執行處通知函僅係係告知抗告人原定分配表並無錯
    誤情事，如仍有意見，應於文到5日內另行提起分配表異議
    之訴以資解決，而非向執行處異議。惟另行提起分配表異議
    之訴仍須具備提起分配表異議之訴之要件，並非可不論起訴
    要件合法與否，附此敘明。
四、據上論結，本件抗告為無理由，依民事訴訟法第436條之1第
    3 項、第495條之1第1項、第449條第1項、第95條、第78條
    ，裁定如主文。
中    華    民    國    95    年    8     月    31    日
                  民事第六庭審判長法    官  吳光釗
                                  法    官  曾部倫
                                  法    官  楊晉佳
以上正本係照原本作成。
本件不得抗告。
中    華    民    國    95    年    8     月    31    日
                                  書記官  朱俶伶


司法院資訊處製作；財團法人民間司法改革基金會備份。
